【裁判字號】    90,上訴,19
【裁判日期】    890609
【裁判案由】    違反槍彈藥刀械管制條例
【裁判全文】
臺灣高等法院高雄分院刑事判決                        九十年度上訴字第一九號
      上  訴  人
      即  被  告  乙○○
      指定辯護人  本院甲設辯護人  李佩娟
右上訴人因違反槍砲彈藥刀械管制條例案件，不服臺灣高雄地方法院八十七年度訴字
第二三七二號中華民國八十九年六月九日第一審判決（起訴案號：臺灣高雄地方法院
檢察署八十七年度偵字第一三四二七號，併辦案號：八十七年度偵字第二一五九一號
），提起上訴，暨移送本院併辦（八十九年度偵字第七八八○號），本院判決如左：
      主      文
原判決撤銷。
乙○○連續未經許可，寄藏可發射子彈具有殺傷力之改造玩具手槍，處有期徒刑參年
，併科罰金新台幣貳萬元，罰金如易服勞役，以參佰元折算壹日，應於執行完畢或赦
免後，令入相當處所施以監護參年；扣案改造玩具手槍伍支（含彈匣伍個）及子彈貳
拾顆、附表二編號五之子彈半成品拾肆個、編號六之改造手槍半成品貳包、編號七之
鋼珠壹包、編號八之彈頭半成品壹包、編號九之火藥壹包，及附表三編號五之底火壹
包及編號六之鋼珠壹包，均沒收。
      事      實
一、乙○○為慢性精神分裂症患者，其自我生活功能退化，對事物之知覺理會作用亦
    較常人有減低情況，為精神秏弱之人，竟基於概括之犯意，未經許可，先於民國
    八十七年初起，受不詳姓名綽號「輝仔」成年男子之委託而寄藏「輝仔」交付如
    附表一所示具有殺傷力之改造玩具手槍、子彈等物，而於八十七年六月日九日下
    午一時許，在高雄縣長庚醫院附設兒童前停車場，為警查獲，並扣得如附表一所
    示之改造玩具手槍、子彈等物。復連續於八十七年九月十四日，在高雄縣岡山鎮
    潭底里崑山東巷二十六弄五號住處，受不詳姓名人之委託，寄藏該人交付如附表
    二所示具有殺傷力之改造玩具手槍、子彈等物及改造手槍工具一批，嗣於同日十
    三時許，在上開住處房間內為警當場查獲，並扣得上開如附表二所示之改造玩具
    手槍、子彈等物及改造手槍工具一批。乙○○又連續於八十九年三月二十八日，
    將其受他人寄藏如附表三所示具有殺傷力之改造玩具手槍、改造子彈等物委託唐
    志平保管寄藏。嗣後於八十九年四月五日十七時許，在高雄縣岡山鎮○○里○○
    路三十三號二樓唐志平住處房間木牆內，為警當場查獲，並扣得上開如附表三所
    示之改造玩具手槍、改造子彈等物。
二、案經高雄縣警察局岡山分局分別報請臺灣高雄地方法院檢察署檢察官偵查起訴及
    移送原審法院及本院併案審理。
      理      由
一、本件上訴人即被告乙○○於本院審理中不作任何陳述，僅係點頭或搖頭，其在原
    審之辯護人為被告辯護意旨略謂：被告於八十六年六月九日持有改造手槍，係單
    純受朋友即「輝仔」之託，查獲當天，亦係「輝仔」告知欲拿回所有之改造手槍
    ，而被告須陪同其母至長庚醫院就診，方帶該手槍至長庚醫院，並非意在尋仇供
    犯罪之用，被告長期受精神分裂症所苦，現在治療中，對該持槍犯罪事實並無確
    切認知狀況下觸法等語。
二、經查：
（一）右揭犯罪事實，業據被告於警訊及偵查中坦承不諱，且被告將附表三所示之改
      造手槍、改造子彈等物委託唐志平保管寄藏等情，亦據證人唐志平、蕭雅雯於
      警訊時證明屬實，並有附表一、二、三所示之物品扣案可資佐證。
（二）扣案如附表一所示之改造四五手槍一支（槍枝管制編號0000000000
      ），經送請內政部警政署刑事警察局鑑定結果，認係仿ＣＯＬＴ廠半自動手槍
      製造之玩具手槍，槍管材質為塑膠，以打擊底火（藥）引爆子彈內火藥為發射
      動力，機械性能良好，具有殺傷力。送驗子彈七顆（試射一顆），認均係玩具
      槍金屬彈殼加裝直徑六ＭＭ之鋼珠而成，經試射，可擊發，認具殺傷力，有該
      局出具之八十七年六月二十九日刑鑑字第四四一二四號鑑驗通知書一份在八十
      七年度偵字第一三四二七號卷第四頁可憑。扣案如附表二所示之手槍二支，經
      送請上開警察局鑑定，其中一支（槍枝管制編號0000000000），認
      係仿ＣＯＬＴ廠半自動手槍製造之玩具手槍，槍管為塑膠材質，槍身及滑套為
      金屬材質，以擊發底火（藥）引爆子彈內火藥為發射動力，機械性能良好，具
      有殺傷力；一支（槍枝管制編號0000000000），認係仿半自動手槍
      製造之玩具槍，槍管內具垂直穿透固定槍管之螺絲及垂直之阻鐵片，為槍管仍
      具有一點三ＭＭ之寬度，認可發射直徑小於一點三ＭＭ之彈丸，認具殺傷力。
      送驗子彈七顆（試射二顆），認均係玩具槍金屬彈殼加裝直徑六ＭＭ之鋼珠而
      成之改造子彈，經採樣二顆實際試射，均可擊發，認均具殺傷力，有該局出具
      之八十七年九月二十九日刑鑑字第七二六三○號鑑驗通知書一份在八十七年度
      偵字第二一五九號卷第四頁可憑。扣案如附表三所示之手槍二支，經送請刑事
      警察局鑑定，其中一支（槍枝管制編號00000000000），認係以仿
      ＣＯＬＴ廠半自動手槍製造之玩具手槍，將其塑膠槍管內阻鐵去除改造而成，
      槍身為金屬材質，滑套為塑膠材質，以打擊底火引爆子彈內火藥為發射動力，
      機械性能良好，具有殺傷力；一支（槍枝管制編號00000000000）
      ，認係以仿ＢＥＲＥＴＴ廠半自動手槍製造之玩具手槍，將其塑膠槍管內阻鐵
      去除改造而成，槍身及滑套均為金屬材質，以打擊底火引爆子彈內火藥為發射
      動力，機械性能良好，具殺傷力。送驗子彈十二顆（試射三顆），認均係玩具
      槍金屬彈殼加裝直徑約六ＭＭ之鋼珠而成之改造子彈，試射三顆，均可擊發，
      認均具殺傷力。送驗底火一包，認均係玩具槍用之底火片。送驗鋼珠一包，認
      均係直徑約六ＭＭ之鋼珠，有該局出具之八十九年四月二十五日刑鑑字第五○
      七六五號函一份附於八十九年度偵字第七八八○號偵查卷可稽。
（三）附表一、二、三所示之槍彈等物品，均非被告所有，其中附表二編號十之改造
      手槍工具一批、編號十一之螺絲起子二支、編號十二之魚尾鉗一支、編號十三
      之尖嘴鉗一支及編號十四之六角板手八支，均係改造手槍或彈藥之工具，均係
      周秉輝所有，寄放在被告住處等情，且對於所持有之上開槍彈等物品，被告亦
      未加以使用、製造，已據被告於警訊及偵查中供明在卷，足見被告並無改造槍
      彈之行為。綜上所述，本件罪證明確，被告違反槍砲彈藥刀械管制條例犯行，
      均洵認定。
三、被告乙○○受人之委託寄藏附表一、二、三所示之改造之玩具手槍、改造子彈，
    核被告所為，係犯係犯槍砲彈藥刀械管制條例第十一條第四項之未經許可無故寄
    藏可供發射子彈之玩具手槍罪及同條例第十二條第四項之未經許可寄藏子彈罪。
    又被告無故受託寄藏附表二編號五之子彈半成品十四個、編號六之改造手槍半成
    品二包、編號七之鋼珠一包、編號八之彈頭半成品一包、編號九之火藥一包，以
    及附表三編號五之底火一包及編號六之鋼珠一包等物，係槍枝、彈藥之主要組成
    零件，被告未經許可無故受寄藏，核被告所為，係犯槍砲彈藥刀械管制條例第十
    三條第四項之未經許可無故寄藏槍枝、彈藥之主要組成零件罪。被告先後三次寄
    藏手槍及三次寄藏子彈行為，均時間緊接，且犯罪構成要件均相同，顯均基於概
    括之犯意反覆為之，均為連續犯，應分別論以一無故寄藏手槍罪及無故寄藏子彈
    罪。又被告第一次至第三次受託寄藏前揭槍砲、彈時，係同時受託寄藏手槍及子
    彈，第二次同時受託寄藏槍枝、彈藥之主要組成零件，為一個寄藏之行為而觸犯
    三個不同之罪名，應依刑法第五十五條想像競合犯之規定，僅論以連續無故寄藏
    可供發射子彈之玩具手槍罪。又改造玩具手槍之彈匣雖屬該槍枝之組成零件之一
    ，惟此與槍管、槍身同為槍枝之組成零件，此經內政部於八十六年十一月二十四
    日台內警字第八六七０六八三號函甲告在案，被告一併持有（詳警訊卷照片所
    示），其持有槍枝主要零件之行為，即為持有槍枝犯行之部分行為，應為持有槍
    枝罪所吸收，不另論罪，附此敘明。又被告受託寄藏手槍、子彈、槍砲、彈藥之
    主要組成零件子彈之行為，即包含有持有之行為，因此不再論以持有罪。甲訴人
    雖僅就被告第一次受託寄藏手槍、子彈之犯罪行為起訴，餘者未於起訴書中及
    ，但連續犯為裁判上一罪，檢察官就犯罪事實一部起訴，依刑事訴訟法第二百六
    十七條規定，其效力及於全部，法院自得就未起訴部分一併審理。又查被告乙○
    ○為慢性精神分裂症患者，其自我生活功能退化，對事物之知覺理會作用亦較常
    人有減低情況，為精神秏弱之人，且其犯罪時亦處於精神耗弱之狀態，有高雄醫
    學院附設中和紀念醫院八十八年八月二十四日（八八）高醫附秘字第三六三六號
    函及出具之精神鑑定報告書一份在原審卷第二十九頁至第三十五頁可稽，爰依刑
    法第十九條第二項規定，減輕其刑。
四、原審以被告罪證明確，因予論罪科刑，固非無見；惟查：（一）查扣被告寄藏之
    子彈雖共有二十六顆（第一次七顆、第二次七顆、第三次十二顆），然其中六顆
    （第一次一顆、第二次二顆、第三次三顆）因送鑑定而試射，該六顆子彈即無殺
    傷力，而非違禁物，原判決認定為違禁物予以沒收，自屬未合。（二）被告第二
    次被查獲之地點在何處？原判決並未於事實欄加以明確記載，亦有未洽。（三）
    被告第三次無故受託寄藏如附表三所示之槍、彈等物，原審未及一併審判，尚有
    未洽。（四）被告所犯之槍砲彈藥刀械管制條例第十一條第四項、第十二條第四
    項等罪，均有併科罰金之規定，原審卻未諭知併科罰金，亦有未洽。（五）原審
    對於被告所犯之罪，為何未宣告強制工作，亦未於理由欄內敘明其依據，亦有未
    洽。被告上訴意旨，以原審量刑過重為由，指摘原判決不當，雖無理由，然原判
    決既有上開可議之處，自屬無可維持，應由本院將原判決予以撤銷改判。審酌被
    告素行、犯罪之動機、目的、素行不佳等一切情狀，量處如主文第二項所示之刑
    ，並諭知罰金如易服勞役以三百元折算一日之標準，更依前揭醫院鑑定意見，併
    依刑法第八十七條第二項、第三項規定宣告被告於刑之執行完畢或赦免後，令入
    相當處所施以監護三年。扣押之改造玩具手槍五支（含彈匣五個）及子彈二十顆
    ，以及附表二編號五之子彈半成品十四個、編號六之改造手槍半成品二包、編號
    七之鋼珠一包、編號八之彈頭半成品一包、編號九之火藥一包，以及附表三編號
    五之底火一包及編號六之鋼珠一包等物，係槍砲、彈藥之主要組成零件，均係違
    禁物，均應依刑法第三十八條第一項第一款之規定，併宣告沒收。至鑑驗試射之
    子彈六顆（第一次一顆、第二次二顆、第三次三顆），已無殺傷力，自非違禁物
    ，毋庸宣告沒收，附此敘明。
五、又保安處分係對受處分人將來之危險性所為拘束其身體、自由等之處置，以達教
    化與治療之目的，為刑罰之補充制度。本諸法治國家保障人權之原理及刑法之保
    護作用，其法律規定之內容，應受比例原則之規範，使保安處分之宣告，與行為
    人所為行為之嚴重性、行為人所表現之危險性，及對於行為人未來行為之期待性
    相當。查修正後之槍砲彈藥刀械管制條例第十九條第一項規定：「犯第七條、第
    八條、第十條、第十一條、第十二條第一項至第三項、第十三條第一項至第三項
    之罪，經判處有期徒刑者，應於刑之執行完畢或赦免後，令入勞動場所，強制工
    作，其期間為三年。」此項規定不問對行為人有無預防矯治其社會危險性之必要
    ，一律宣付強制工作三年，限制其中不具社會危險性之受處分人之身體、自由部
    分，其所採措施與所欲達成預防矯治之目的及所需程度，不合憲法第二十三條所
    定之比例原則。犯上開條例第十九條第一項所定之罪，不問對行為人有無預防矯
    治其社會危險性之必要，一律宣付強制工作三年之部分，業經司法院大法官會議
    釋字第四七一號解釋認為自甲布之日起不予適用。犯該條例第十九條第一項所列
    舉之罪，依個案情節符合比例原則部分，固應適用該條例宣告保安處分；至不符
    合部分而應宣告保安處分者，則仍由法院斟酌刑法第九十條第一項規定之要件，
    依職權為之。則審酌被告應否令入勞動處所強制工作，自應由被告行為之嚴重性
    、所表現之危險性及對其未來行為之期待性等層面觀之。經查，被告雖受寄藏扣
    案之槍彈，然被告並未持之犯案，且被告患有精神分裂症，容易受人利用，且依
    照前揭醫院鑑定意見，認被告於刑之執行完畢或赦免後，有令入相當處所施以監
    護之必要，參以被告之日常生活仍須他人照料，且被告之行為亦難認以犯罪為常
    業，或有何遊蕩、懶惰成習情事，是與刑法第九十條第一項規定之要件並不相當
    ，本院依比例原則權衡結果，認被告既已量處如主文第二項所示之刑及施以監護
    ，應足資矯正其犯行，尚無宣告強制工作之必要，爰不予宣告強制工作，併予敘
    明。
據上論斷，應依刑事訴訟法第三百六十九條第一項前段、第三百六十四條、第二百九
十九條第一項前段、槍砲彈藥刀械管制條例第十一條第四項、第十二條第四項、第十
三條第四項、刑法第十一條前段、第五十六條、第五十五條、第十九條第二項、第四
十二條第二項、第三十八條第一項第一款、第八十七條第二項、第三項，罰金罰鍰提
高標準條例第二條，現行法規所定貨幣單位折算新台幣條例第二條，判決如主文。
本案經檢察官陳惠珠到庭執行職務。
中    華    民    國      九十      年       四    月     二十五   日
                              臺灣高等法院高雄分院刑事第七庭
                                  審判長法官  王光照
                                        法官  黃憲文
                                        法官  黃壽燕
右正本證明與原本無異。
如不服本判決，應於判決送達後十日內向本院提出上訴狀，其未述理由者並應於提
出上訴狀後十日內向本院補提理由書（應附繕本)。
                                      書記官  蘇恒仁
中    華    民    國      九十      年       四       月     二十六   日
附錄本判決論罪科刑法條：
槍砲彈藥刀械管制條例第十一條
  未經許可，製造、販賣或運輸第四條第一款所稱其他可發射金屬或子彈具有殺傷力
  之各式槍砲者，處五年以上有期徒刑，併科新台幣一千萬元以下罰金。
  未經許可，轉讓、出租或出借前項所列槍砲者，處三年以上十年以下有期徒刑，併
  科新台幣七百萬元以下罰金。
  意圖供自己或他人犯罪之用，而犯前二項之罪者，處無期徒刑或七年以上有期徒刑
  ，併科新台幣一千萬元以下罰金。
  未經許可，持有、寄藏或意圖販賣而陳列第一項所列槍枝者，處一年以上七年以下
  有期徒刑，併科新台幣七百萬元以下罰金。
  第一項至第三項之未遂犯罰之。
槍砲彈藥刀械管制條例第十二條
  未經許可，製造、販賣或運輸子彈者，處一年以上七年以下有期徒刑，併科新台幣
  五百萬元以下罰金。
  未經許可，轉讓、出租或出借子彈者，處六月以上五年以下有期徒刑，併科新台幣
  三百萬元以下罰金。
  意圖供自己或他人犯罪之用，而犯前二項之罪者，處三年以上十年以下有期徒刑，
  併科新台幣七百萬元以下罰金。
  未經許可，持有、寄藏或意圖販賣而陳列子彈者，處五年以下有期徒刑，併科新台
  幣三百萬元以下罰金。
  第一項至第三項之未遂犯罰之。
槍砲彈藥刀械管制條例第十三條
  未經許可，製造、販賣或運輸槍砲、彈藥之主要組成零件者，處三年以上十年以下
  有期徒刑，併科新台幣七百萬元以下罰金。
  未經許可，轉讓、出租或出借前項零件者，處一年以上七年以下有期徒刑，併科新
  台弊五百萬元以下罰金。
  意圖供自己或他人犯罪之用，而犯前二項之罪者，處五年以上有期徒刑，併科新台
  幣一千萬元以下罰金。
  未經許可，持有、寄藏或意圖販賣而陳列第一項所列零件者，處六月以上五年以下
  有期徒刑，併科新台幣三百萬元以下罰金。
  第一項至第三項之未遂犯罰之。
  附表一
 ┌──┬───────────┬────┬─────┬────┐
 │編號│    名 稱             │  數量  │    單位  │ 備註   │
 ├──┼───────────┼────┼─────┼────┤
 │一  │ 改造四五玩具手槍     │  壹    │    支    │        │
 ├──┼───────────┼────┼─────┼────┤
 │二  │ 彈匣                 │  壹    │    個    │        │
 ├──┼───────────┼────┼─────┼────┤
 │三  │ 改造子彈             │  柒    │    顆    │試射一顆│
 └──┴───────────┴────┴─────┴────┘
  附表二
 ┌──┬───────────┬────┬─────┬────┐
 │編號│    名 稱             │  數量  │    單位  │ 備註   │
 ├──┼───────────┼────┼─────┼────┤
 │一  │  改造四五玩具手槍    │  壹    │    支    │        │
 ├──┼───────────┼────┼─────┼────┤
 │二  │  改造玩具手槍        │  壹    │    支    │      │
 ├──┼───────────┼────┼─────┼────┤
 │三  │  彈匣                │  貳    │    個    │        │
 ├──┼───────────┼────┼─────┼────┤
 │四  │  子彈                │  柒    │    個    │試射二顆│
 ├──┼───────────┼────┼─────┼────┤
 │五  │  子彈半成品          │  拾肆  │    個    │        │
 ├──┼───────────┼────┼─────┼────┤
 │六  │  改造手槍半成品      │  貳    │    包    │        │
 ├──┼───────────┼────┼─────┼────┤
 │七  │  鋼珠                │  壹    │    包    │        │
 ├──┼───────────┼────┼─────┼────┤
 │八  │  彈頭半成品          │  壹    │    包    │        │
 ├──┼───────────┼────┼─────┼────┤
 │九  │  火藥                │  壹    │    包    │        │
 ├──┼───────────┼────┼─────┼────┤
 │十  │  改造手槍工具        │  壹    │    批    │        │
 ├──┼───────────┼────┼─────┼────┤
 │十一│  螺絲起子            │  貳    │    支    │        │
 ├──┼───────────┼────┼─────┼────┤
 │十二│  魚尾鉗              │  壹    │    支    │        │
 ├──┼───────────┼────┼─────┼────┤
 │十三│  尖嘴鉗              │  壹    │    支    │        │
 ├──┼───────────┼────┼─────┼────┤
 │十四│  六角板手            │  捌    │    支    │        │
 └──┴───────────┴────┴─────┴────┘
  附表三
 ┌──┬───────────┬────┬─────┬────┐
 │編號│    名 稱             │  數量  │    單位  │ 備註   │
 ├──┼───────────┼────┼─────┼────┤
 │一  │  改造四五玩具手槍    │  壹    │    支    │        │
 ├──┼───────────┼────┼─────┼────┤
 │二  │  改造貝瑞塔型玩具手槍│  壹    │    支    │        │
 ├──┼───────────┼────┼─────┼────┤
 │三  │  彈匣                │  貳    │    個    │        │
 ├──┼───────────┼────┼─────┼────┤
 │四  │  改造子彈            │壹拾貳  │    顆    │試射三顆│
 ├──┼───────────┼────┼─────┼────┤
 │五  │  底火                │  壹    │    包    │        │
 ├──┼───────────┼────┼─────┼────┤
 │六  │  鋼珠                │  壹    │    包    │        │
 └──┴───────────┴────┴─────┴────┘
                                                                   Ｊ


司法院資訊處製作；財團法人民間司法改革基金會備份。
